【裁判字號】    98,上訴,25
【裁判日期】    980527
【裁判案由】    違反槍砲彈藥刀械管制條例
【裁判全文】
臺灣高等法院高雄分院刑事判決          98年度上訴字第25號
上  訴  人
即  被  告  甲○○
                    現另案在臺灣嘉義監獄鹿草分監執行中
指定辯護人  本院公設辯護人  于欣潔
上列上訴人因違反槍砲彈藥刀械管制條例案件，不服臺灣高雄地
方法院97年度訴字第951 號中華民國97年9 月25日第一審判決（
起訴案號：臺灣高雄地方法院檢察署96年度偵字第25439 號），
提起上訴，本院判決如下：
    主  文
上訴駁回。
    事  實
一、甲○○明知可發射子彈具有殺傷力之改造槍枝及子彈，均為
    槍砲彈藥刀械管制條例管制之違禁物，未經許可不得持有，
    仍於不詳時間、地點，取得具殺傷力之仿WALTHER 廠PPK/S
    型半自動手槍製造，換裝土造金屬槍管而成之改造手槍1 支
    （含彈匣1 個，槍枝管制編號：0000000000），及具殺傷力
    由金屬彈殼組合直徑8.0 ±0.5mm 金屬彈頭而成之非制式子
    彈13顆（其中5 顆業經鑑驗試射）、由金屬彈殼組合直徑8.
    0 ±0.5mm 鉛彈頭而成之非制式子彈2 顆（其中1 顆業經鑑
    驗試射），而未經許可持有之。嗣甲○○於民國96年9 月1
    日下午透過不知情之黃新發，向不知情之劉春松借得車牌號
    碼ME-9391 號自小客車，並於同年月2 日凌晨0 時26分許，
    將上開槍彈以黑色包包盛裝，放置在該車副駕駛座位下方，
    並駕駛該車前往嘉義市○○路「部落格」網路咖啡店搭載不
    知情之乙○○與丙○○兄弟（2 人均經檢察官為不起訴處分
    確定），欲一同前往高雄市，於同日凌晨3 時許，到達高雄
    市○○區○○路與六合路口之「金礦」咖啡館前，為警據報
    攔檢，並在甲○○身上衣褲扣得非屬管制品之改造槍管2 支
    ，復經甲○○同意後搜索上開自用小客車而查獲上開改造手
    槍1 支及子彈15顆。
二、案經高雄市政府警察局小港分局移送臺灣高雄地方法院檢察
    署檢察官偵查起訴。
    理  由
壹、程序部分：
    按被告以外之人於審判外之陳述，雖不符刑事訴訟法第159
    條之1 至第159 條之4 之規定，而經當事人於審判程序同意
    作為證據，法院審酌該言詞陳述或書面陳述作成時之情況，
    認為適當者，亦得為證據。當事人、代理人或辯護人於法院
    調查時知有第159 條第1 項不得為證據之情形，而未於言詞
    辯論終結前聲明異議者，視為有前項之同意，同法第159 條
    之5 第1 、2 項定有明文。立法意旨在於傳聞證據未經當事
    人之反對詰問予以核實，原則上先予排除，惟若當事人已放
    棄反對詰問權，於審判程序中表明同意該等傳聞證據可作為
    證據，基於尊重當事人對傳聞證據之處分權，及證據資料愈
    豐富，愈有助於真實發見之理念，且強化言詞辯論主義，使
    訴訟程序得以順暢進行，上開傳聞證據亦均具有證據能力。
    查本案據以認定被告犯罪事實存否之被告以外之人之言詞或
    書面陳述，被告、辯護人及檢察官於本院審理時，均同意作
    為證據，且於本院言詞辯論終結前，均未聲明異議，而本院
    審酌該言詞陳述及書面陳述作成之情況，未見有何不適當之
    情形，故依前開規定，均得為證據。
貳、實體部分：
一、訊據被告甲○○，固坦承在其所駕駛之上開自小客車上扣得
    上開改造手槍1 支及子彈15顆之事實，惟矢口否認有何未經
    許可持有具殺傷力改造手槍、子彈之犯行，辯稱：伊車內之
    黑色皮包及槍彈，伊事先並不知情，等警方查獲後，伊才知
    道竟然有那個包包，而且裡面還有槍枝云云。經查：
  (一)警方於上開時、地，在被告駕駛之上開自小客車內副駕駛座
    下，扣得上開黑色包包，其內有上開槍彈之事實，業經被告
    自承，且該扣案槍彈經送鑑驗，其中扣案槍枝（槍枝管制編
    號：0000000000號），係改造手槍，由仿WALTHER 廠PPK/S
    型半自動手槍製造之槍枝，換裝土造金屬槍管而成，擊發功
    能正，可供擊發適用子彈使用，認具殺傷力；又子彈15顆，
    其中13顆，認均係非制式子彈，由金屬彈殼組合直徑8.0 ±
    0.5mm 金屬彈頭而成，採樣5 顆試射，可擊發，認具殺傷力
    ；又其中2 顆，認均係非制式子彈，由金屬彈殼組合直徑8.
    0 ±0.5mm 鉛彈頭而成，採樣1 顆試射，可擊發，認具殺傷
    力，有該槍彈扣案，及內政部警政署刑事警察局96年10月19
    日刑鑑字第0960142980號槍彈鑑定書1 份附卷可稽，故此部
    分之事實，應可認定。
  (二)又證人黃新發於警詢時稱：ME-9319 號自小客車，係伊帶被
    告於96年9 月1 日17、18時左右，在嘉義縣鹿草鄉後寮村後
    寮46號向伊叔叔劉春松所借用，當時伊借用到車輛後，由伊
    駕駛回伊家中，被告即接手駕駛該自小客車，該路程約有15
    至20分鐘，被告全程均在借用的自小客車上。借用時伊未發
    現車上有一只黑色包包。被告告知伊有事要下高雄，伊才替
    被告借車等語（見96年9 月8 日警詢，偵卷第83-84 頁）；
    其於偵訊時亦為相同內容之證述（見96年11月21日偵訊筆錄
    ，偵卷第91頁）。另證人劉春松於警詢及偵訊時亦稱：伊於
    96 年9月1 日19時許，在家將車借給黃新發。伊車上沒有放
    置包包，伊也沒有看過該黑色包包等語（見96年9 月3 日警
    詢筆錄、96年11月21日偵訊筆錄，偵卷第81-82 頁、第91頁
    ）。而黃新發係被告友人，且無仇怨，當無故為誣陷被告之
    虞，其與劉春松上開相符之陳述，應可採信。據此，足證被
    告向黃新發取得上開自小客車時，扣案槍彈尚未放置在車上
    之事實。
  (三)另證人乙○○於警詢時稱：被告係於96年9 月2 日凌晨0 時
    16 分 許打電話給伊，約10分鐘後他到嘉義市○○路「部落
    格」網路咖啡店內找伊和丙○○，他要我們兄弟陪他到高雄
    找朋友，伊和丙○○上車後，車子就直接開上高速公路，到
    達高雄時約2 時30分許，因當時警察在路檢，被告因為害怕
    所以繞道行駛而迷路，他一邊開車一邊問路，一直到3 點左
    右才到「金礦」咖啡館。被告至網咖載我們之後，沒有到其
    他地方找人或與其他人接觸。途中伊僅聽到被告接電話說要
    到了。伊有看到一個黑色的包包，伊問被告是什麼東西？被
    告用手比「槍」的手勢，伊沒有碰觸也沒有打開看，包包在
    右前座椅子底下，槍枝來源伊不知道，之前沒看過被告拿出
    來等語（見96年9 月2 日警詢筆錄，警卷第6-7 頁）；其於
    偵訊時，亦為相同內容之證述（見96年9 月2 日、同年月17
    日偵訊筆錄，偵卷第7-9 頁、第32頁）；其復於原審審理時
    為相同內容之證述（見原審97年9 月18日審判筆錄，第108-
    109 頁）。又證人丙○○於警詢時稱：被告與伊兄弟3 人，
    約於96年9 月2 日凌晨0 時20分許，自嘉義市○○路一家網
    咖駕駛上開自小客車出發至高雄市找被告的朋友。……扣案
    槍彈是在駕駛座旁的客座座位下黑色包包內查獲的，被告未
    告訴我們來源是如何，因為被告拿著黑色包包說裡面放著一
    把槍，所以伊確定槍枝是被告的，該背包是被告拿來的等語
    （見96年9 月2 日警詢筆錄，警卷第8-9 頁）；其於偵訊時
    亦為相同內容的證述（見96年9 月2 日偵訊筆錄，偵卷第7-
    9 頁），更於偵訊時證稱：被告在車上確實有比槍的手勢等
    語（見96年9 月17日偵訊筆錄，偵卷第32頁）。據上可知，
    乙○○、丙○○2 人上開證述均相符合，且該2 人係被告朋
    友，查獲本案當日亦係應被告要約陪同前往高雄市，故該2
    人所證，當無故為誣陷被告之虞，所為上開相符之證述，應
    可採信。
  (四)又證人丁○○於原審審理時證稱：伊與被告在「露天」拍賣
    網站認識，案發當天伊邀約被告南下，伊約他到高雄，因伊
    朋友向被告購買槍管，被告說伊朋友沒有付錢，被告要找伊
    朋友。伊朋友因拿到貨後有爭執，被告打電話給伊說他被伊
    朋友坳1 支槍管，被告說要找伊朋友，被告帶他的朋友下來
    ，還帶1 支手槍下來。被告有跟伊說要找伊朋友尋仇，被告
    要伊帶他去找伊的朋友。伊怕伊朋友出事，而有與警方聯繫
    等語（見原審97年8 月21日審判筆錄，原審卷第87-90 頁）
    ，則丁○○所證被告當時駕車至高雄之經過，亦與乙○○、
    丙○○2 人上開所證相符，且丁○○與被告亦無仇怨，所證
    亦無故為誣陷被告之虞，其所證應亦可採信。
  (五)則被告既係為尋仇，而找乙○○、丙○○2 人陪同，自嘉義
    駕車南下高雄，其自有攜帶扣案槍彈之動機，再參諸乙○○
    及丙○○2 人相符之陳述，扣案槍彈應係被告於不詳時、地
    ，取得持有後，為南下尋仇，乃於上開時、地，借得上開自
    小客車，再以黑色包包盛裝扣案槍彈後，將之置放在所借得
    自小客車副駕駛座下，再搭載乙○○、丙○○2 人南下之事
    實，應可認定。是被告上開犯行，事證明確，應可認定。
  (六)證人丙○○雖於原審審理時翻異前詞而證稱：是在「金礦」
    咖啡館為警查獲時，伊才知道有黑色包包。於警詢時，是警
    方要我們說槍彈都是被告的，我們兄弟就沒有事情云云（見
    原審97年9 月18日審判筆錄，原審卷第111-113 頁），惟其
    此部分所證，與其先前陳述不符，亦與乙○○上開所證不符
    ，故應係事後迴護被告之詞，不能採信，而不能採為被告有
    利之認定。被告雖又辯稱：扣案槍枝上應無伊的指紋，而可
    以證明非伊持有云云，而扣案槍枝經送指紋鑑定，未顯現可
    資比對之指紋，有內政部警政署刑事警察局98年2 月24日刑
    鑑字第0980021889號槍彈鑑定書附卷可憑（見本院卷），但
    扣案槍枝經鑑驗未能顯現可資比對之指紋，此鑑驗結果之可
    能原因不只一端，雖不能以此鑑驗結果為被告不利之認定，
    惟被告上開持有犯行事證明確，業如上述，故此鑑驗結果亦
    不能為被告有利之認定。另被告又聲請調閱本案查獲地點之
    錄影，以查明本案查獲經過，惟查獲地點僅「金礦」咖啡館
    前設有監錄系統，且因影像僅留存7 天，而於原審調取時，
    已不存在，有高雄市政府警察局新興分局97年4 月3 日高市
    警新分偵字第097008651 號函附卷可稽（見原審卷第39頁）
    ，故此項證據不能調查；另被告聲請調取其與丁○○間之電
    話通聯紀錄，證明其係經丁○○之要約而南下之事實，因此
    部分之事實業經丁○○證明，業如上述，故待證事實已臻明
    暸，亦無再調查之必要；又被告聲請對自己為測謊鑑定，則
    亦因本案之待證事實已臻明暸，故亦無再為此項調查之必要
    ，均併此敘明。
二、核被告所為，係犯槍砲彈藥刀械管制條例第8 條第4 項之未
    經許可持有其他可發射子彈具有殺傷力之改造手槍罪、同法
    第12條第4 項之未經許可持有子彈罪。被告以一持有行為，
    同時觸犯上開2 罪，為想像競合犯，應依刑法第55條規定，
    從一重之未經許可持有可發射子彈具殺傷力之改造手槍罪論
    處。
三、原審認被告犯罪事證明確，而依槍砲彈藥刀械管制條例第8
    條第4 項、第12條第4 項、刑法第11條前段、第55條規定論
    科，並審酌被告任意持有具殺傷力之改造手槍及非制式子彈
    ，對社會治安具有潛在之高度危險性，持有槍彈之數量非多
    ，時間亦非長等一切情狀，量處被告有期徒刑3 年2 月，併
    科罰金新臺幣5 萬元，又參酌其教育程度高職畢業，家庭經
    濟小康等，而諭知罰金如易服勞役，以新臺幣1,000元折算1
    日之易服勞役折算標準。又扣案之仿WALTHER 廠PPK/S 型半
    自動改造手槍1 支、非制式子彈15顆，除其中子彈6 顆，業
    經試射擊發，已喪失子彈之基本構造及功能，而不具殺傷力
    ，難認係違禁物外，所餘之槍彈，均屬違禁物，而依刑法38
    條第1 項第1 款之規定，併予宣告沒收之。其認事用法均無
    違誤，量刑亦屬適當，被告否認犯罪，而提起上訴，指摘原
    審判決不當，為無理由，應予駁回。
據上論斷，應依刑事訴訟法第368條，判決如主文。
本案經檢察官林敏惠到庭執行職務。
中    華    民    國    98    年    5     月    27    日
                  刑事第七庭    審判長法  官  莊飛宗
                                      法  官  孫啟強
                                      法  官  邱明弘
以上正本證明與原本無異。
如不服本判決應於收受本判決後10日內向本院提出上訴書狀，其
未敘述上訴理由者，並得於提起上訴後10日內向本院補提理由書
狀（均須按他造當事人之人數附繕本）「切勿逕送上級法院」。
中    華    民    國    98    年    5     月    27    日
                                       書記官  曾允志
附錄法條：
槍砲彈藥刀械管制條例第8條
未經許可，製造、販賣或運輸鋼筆槍、瓦斯槍、麻醉槍、獵槍、
空氣槍或第4 條第1 項第1 款所定其他可發射金屬或子彈具有殺
傷力之各式槍砲者，處無期徒刑或5 年以上有期徒刑，併科新臺
幣1 千萬元以下罰金。
未經許可，轉讓、出租或出借前項所列槍枝者，處5 年以上有期
徒刑，併科新臺幣1 千萬元以下罰金。
意圖供自己或他人犯罪之用，而犯前二項之罪者，處無期徒刑或
7 年以上有期徒刑，併科新臺幣1 千萬元以下罰金。
未經許可，持有、寄藏或意圖販賣而陳列第1 項所列槍枝者，處
3 年以上10年以下有期徒刑，併科新臺幣700 萬元以下罰金。
第1 項至第3 項之未遂犯罰之。
槍砲彈藥刀械管制條例第12條
未經許可，製造、販賣或運輸子彈者，處1 年以上7 年以下有期
徒刑，併科新台幣500 萬元以下罰金。
未經許可，轉讓、出租或出借子彈者，處6 月以上5 年以下有期
徒刑，併科新台幣300 萬元以下罰金。
意圖供自己或他人犯罪之用，而犯前二項之罪者，處3 年以上10
年以下有期徒刑，併科新台幣700 萬元以下罰金。
未經許可，持有、寄藏或意圖販賣而陳列子彈者，處5 年以下有
期徒刑，併科新台幣300 萬元以下罰金。
第1 項至第3 項之未遂犯罰之。


司法院資訊處製作；財團法人民間司法改革基金會備份。
